【裁判字號】    89,易緝,298
【裁判日期】    890510
【裁判案由】    竊盜
【裁判全文】
臺灣臺中地方法院刑事判決                        八十九年度易緝字第二九八號
    公  訴  人  臺灣臺中地方法院檢察署檢察官
    被      告  甲○○
右列被告因竊盜案件，經檢察官提起公訴（八十五年度偵字第七三七六號），本院判
決如左：
    主      文
甲○○無罪。
    理      由
一、公訴意旨略以：被告甲○○意圖為自己不法之所有，於民國八十四年十月三十一
    日下午一時許，至臺中市○○路○段二一二號竊取乙○○所有之票號ＣＣ000
    0000號（公訴人誤繕為00000000號）、金額新臺幣（下同）二萬八
    千元、日期八十五年一月五日之支票，嗣於八十四年十一月十五日上午十時許，
    持上開支票至苗栗縣公館鄉尖山村尖山二七一號丙○○住處欲調借現金，經不知
    情之友人丙○○、吳龍生介紹委託劉國華向其妹妹劉瑞娥調現，劉瑞娥於八十五
    年一月五日持支票至銀行兌領未果而為警循線查獲。因認被告涉犯刑法第三百二
    十條第一項之普通竊盜罪嫌云云。
二、按犯罪事實應依證據認定之，無證據不得推定其犯罪事實；又不能證明被告犯罪
    者，應諭知無罪之判決，刑事訴訟法第一百五十四條、第三百零一條第一項分別
    定有明文。次按事實之認定，應憑證據，所謂證據，須適於為被告犯罪事實之證
    明者，始得採為斷罪資料，如未能發現相當證據，或證據不足以證明，自不能以
    推測或擬制之方法以為裁判基礎；又認定不利於被告之事實，須依積極證據，苟
    積極證據不足為不利於被告事實之認定時，即應為有利於被告之認定，更不必有
    何有利之證據，最高法院五十三年臺上字第二七五０號、三十年上字第八一六號
    、四十年臺上字第八六號分別著有判例可資參照。又認定犯罪事實應依證據，為
    刑事訴訟法所明定，故被告否認犯罪事實所持之辯解，縱屬不能成立，仍非有積
    極證據足以證明其犯罪行為，不能遽為有罪之認定，此最高法院三十年上字第一
    八三一號亦著有判例。
三、本件公訴人認被告涉犯刑法第三百二十條第一項之普通竊盜罪嫌，無非係以前開
    犯罪事實，業據被害人乙○○、證人丙○○、吳龍生、劉瑞娥於警訊及偵查中指
    述之情節相符，為其論據。惟訊據被告則堅決否認有何竊盜之犯行，辯稱：不是
    伊所偷，支票是張萬傳交給我的，伊是與張萬傳一起去調現的，錢也被張萬傳拿
    走的，伊不知道支票有問題等語。
四、本院查：（一）、本件被告對於上開支票究係用供以購買雜貨或係供用以調現雖
    前後不一，且所供之支票交付者「張萬傳」係一年籍、住居不詳而無從傳訊之人
    ，然依偵卷內證人丙○○、吳龍生所證稱之內容可知持票調現當時與被告一同前
    往者另有一人，而非僅被告一人，參酌被害人乙○○所失竊之物計有支票十二張
    、行動電話、錄影機、呼叫器及現金等，經核對被告之前科表自八十四年後亦僅
    涉本件竊盜，而無其他竊盜或贓物等前科，此有臺灣高等法院被告全國前案紀錄
    表及臺灣臺中地方法院檢察署刑案資料查註紀錄表各一份在卷可稽，是以上開支
    票是否為被告所竊，不無可疑。且被害人乙○○、證人丙○○、吳龍生、劉瑞娥
    於警訊及偵查中均無指稱上開支票係被告所竊得，從而縱有如檢察官所條述之上
    揭諸種推論，被告所舉之反證亦均不成立，然依上揭最高法院三十年上字第一八
    三一號判例意旨，乃不能持此為認定被告犯罪之論據。（二）、依經驗法則，盜
    贓物之取得或出於竊盜、收受、故買贓物及侵占離本人所持有之物，或因不知情
    而取得，原因非只一端，要難僅因被告曾持有該被竊之支票，即認被告涉有竊盜
    之犯行。此外，復查無其他積極證據足資證明被告有何竊盜之犯行，不能證明被
    告犯罪，揆諸首揭說明，自應諭知被告為無罪之判決，以免冤抑，至被告是否另
    涉有刑法第三百四十九條第一項之收受贓物罪，則應由檢察官另行依法處理，併
    此敘明。
據上論斷，應依刑事訴訟法第三百零一條第一項，判決如主文。
本案經檢察官劉仁明到庭執行職務。
中      華      民      國      八十九      年      五      月    十    日
                                  臺灣臺中地方法院刑事第四庭
                                      法  官  許  旭  聖
右正本證明與原本無異。
如不服本判決，應於判決送達後十日內向本院提出上訴狀（應附繕本），上訴於臺灣
高等法院臺中分院。
                                      書記官
中      華      民      國      八十九      年      五      月    十一  日


司法院資訊處製作；財團法人民間司法改革基金會備份。
